【裁判字號】    89,抗更(一),32
【裁判日期】    891107
【裁判案由】    拍賣抵押物
【裁判全文】
臺灣高等法院民事裁定  八十九年度抗更(一)字第三十二號
    抗  告  人  乙○○
右抗告人因與相對人甲○○間拍賣抵押物事件，對於中華民國八十九年四月十日臺灣
板橋地方法院八十九年度拍字第一０七一號所為裁定提起抗告，經最高法院發回更審
，本院裁定如左：
      主      文
抗告駁回。
抗告程序費用由抗告人負擔。
      理      由
一、本件相對人於原法院聲請意旨略以：債務人彭麗蘭於民國（下同）八十六年七月
    七日以其所有坐落於臺北縣三重市○○○段頂崁小段一六０之一七地號土地應有
    部分一萬分之七九０及其地上即門牌中山路二九０巷二九號八層樓房之第八層建
    物設定抵押權為擔保為其本人及債務人陳進益向相對人所負之債務設定新台幣（
    下同）一百五十萬元之抵押權，經登記在案。惟上開第八層建物及其基地應有部
    分一萬分之四百一十三，業經原法院以八十八年度民執公字第三六五八號拍定，
    而相對人參予分配無餘額，而抗告人於八十六年九月十八日受讓除上開拍定應有
    部分外之其餘抵押不動產應有部分一萬分之三七七（下稱系爭抵押物）及同棟第
    七層建物，茲因債務人已屆清償期而未為清償，為此聲請准予拍賣系爭抵押物。
    原法院以其所提出之他項權利證明書、不動產登記簿謄本、抵押權設定契約書等
    影本，核無不合，裁定准許拍賣。
二、抗告意旨略以：抗告人於八十六年九月間向彭麗蘭購買門牌號碼三重市○○路二
    九０巷二九號七樓建物及系爭抵押物時，並不知土地部分被設定抵押權。嗣後查
    證始知當時彭麗蘭持有同棟七、八樓建物，而該抵押權設定時彭麗蘭僅同意設定
    八樓建物及其所屬基地應有部分，並不包括抗告人持有七樓建物之基地應有部分
    ，因地政機關未將七樓、八樓之基地應有部分分開而引起錯誤，致影響抗告人之
    權益等語，請求將系爭抵押物之抵押權設定塗銷。
三、按抵押權人聲請拍賣抵押物，屬非訟事件，而非訟事件在求程序上之便捷，法院
    並不審查實體事項，故其裁定並無實體確定力，法院僅須就抵押權是否經登記，
    債權是否到期等形式審查為已足，不得為實體之審查。經查，依相對人即債權人
    於原法院提出之抵押權設定契約書所載，本件債務清償日期為八十六年八月二十
    六日（見原審卷第六頁背面），相對人於八十九年三月六日提出本件聲請，債權
    已經到期，且系爭抵押物之抵押權設定業經登記，有相對人提出之土地登記謄本
    可稽（見原審卷第八、九頁），則原法院就形式審查，准許相對人之聲請，於法
    並無不合。抗告意旨所述有關系爭抵押物為其所有上開建物第七層之基地應有部
    分云云，雖涉及系爭抵押物之抵押權設定是否違反公寓大廈管理條例第四條第二
    項，有關區分所有建物之專有部分不得與其所屬建築物共用部分之應有部分及其
    基地所有權或地上權之應有部分分離而為移轉或設定負擔之禁止規定，然此係屬
    實體上之問題，非本件非訟事件程序所得予以審究，抗告人應另循民事訴訟程序
    解決之，其據以指摘原裁定不當，求予廢棄，非有理由，應予駁回。
四、據上論結，本件抗告為無理由，依非訟事件法第二十八條、第八條第二項、民事
    訴訟法第四百九十二條第一項、第七十八條，裁定如主文。
中      華      民      國    八十九    年      十一    月      七      日
                                民事第十五庭
                                    審判長法  官  蘇  永  宜
                                          法  官  李  錦  美
                                          法  官  陳  昆  煇
右正本係照原本作成。
不得抗告。
中      華      民      國    八十九    年      十一    月      九      日
                                          書記官  顧  正  榕


司法院資訊處製作；財團法人民間司法改革基金會備份。
